臺灣桃園地方法院民事裁定　　　　　　　　100年度消債更字第25號
聲　請　人　黃曉華
即 債 務人
代　理　人　湯　偉律師
上列當事人因消費者債務清理事件聲請更生，本院裁定如下：
    主  文
債務人黃曉華自中華民國一百年四月二十九日十七時起開始更生
程序。
命司法事務官進行本件更生程序。
    理  由
一、按「法院開始更生程序之裁定，應載明其年、月、日、時，
    並即時發生效力」，又「法院裁定開始更生或清算程序後，
    得命司法事務官進行更生或清算程序；必要時，得選任律師
    、會計師或其他適當之自然人或法人一人為監督人或管理人
    。」消費者債務清理條例第45條第1 項、第16條第1 項分別
    定有明文。
二、本件聲請意旨略以：聲請人前於民國98年12月間曾以書面向
    最大債權金融機構花旗（台灣）商業銀行股份有限公司（下
    稱花旗商銀）、及玉山商業銀行股份有限公司（下稱玉山商
    銀）請求個別協商債務清償方案，該行提供每期新台幣（下
    同）1,177 元、1,445 元，各80期、0 ％利率之清償方案、
    惟聲請人目前月薪約為3 萬餘元，債權人除金融機構外尚有
    一般資產管理公司因而無法併入協商，強制執行扣薪1/3 ，
    致聲請人不得已於99年7 月間毀諾。又聲請人除個人之每月
    必要支出23,300元外，尚須支出聲請人母親每月扶養費用4,
    500 元，則聲請人每月各種必要支出費用既扶養費用總額達
    27,800元，聲請人顯無餘力再為清償，實已無力負擔任何協
    商金額，且此之事由非可歸責於聲請人，又聲請人無擔保或
    無優先權之債務總額未逾1,200 萬元，復未經法院裁定開始
    清算程序或宣告破產，爰聲請更生等語。
三、經查：
（一）聲請人所主張之前揭事實，業據其提出債權人清冊、聲請
      人全戶戶籍謄本、日常生活費用支出單據、財產及收入狀
      況說明書、財團法人金融聯合徵信中心信用報告、聲請人
      個人、被扶養人97、98年度綜合所得資料清單、財產歸屬
      資料清單、前置協商不成立通知書、房屋租賃契約書、本
      院99 司執坤字第56348號執行命令、聲請人及被扶養人儲
      蓄存款存摺、新光人壽墊繳憑證、聲請人99年1月至100年
      1月之薪資單據等文件各1份為證。
（二）聲請人自陳其目前負債總額為2,523,111 元，另依聲請人
      所提出之100年2月23日財產歸屬資料清單所載，聲請人名
      下除先前出資之麗旺電機有限公司之股款外（95年間已辦
      理解散，本院卷第126 頁）並無其他資產，又依聲請人綜
      合所得稅各類所得資料清單顯示，聲請人97、98年度年所
      得分別為435,898元、366,745元（本院卷第125、124頁）
      ，故聲請人97年度每月平均所得為36,325元（計算式：43
      5,898÷12=36,325）、98年度每月平均所得為30,562元（
      計算式：366,745÷12=30,562，小數點以下四捨五入）。
      另依聲請人所提出之薪資單據影本及薪資轉帳存摺內頁影
      本所示，聲請人99年度月平均薪資，未扣除強制執行薪資
      1/3前為32,349元（計算式：(18,644+21,180+16,579+17,
      134 +19,929+17,655+20,305+19,001+19,929+19,003+18,
      644+ 23,424+19,929+20,682+17,192+21,597+19,178+18,
      666+19,862+19,652）/12＝32,349，小數點以下四捨五入
      ，本院卷第127頁至第131頁）。
（三）另依聲請人所列每月必要支出之數額：油資費用1,000 元
      、膳食費用4,000元、水電費用1,000 元、電信費用800元
      、房租費用6,500 元，另聲請人雖提出每月須繳納房屋貸
      款1 萬元，惟觀該筆債務，乃債務人以其母親之名下之不
      動產為擔保之借貸，仍為債務人本身之債務，與債務人房
      租支出費用兩者迥異，非債務人陳稱因自用住宅所生之貸
      款，是債務人每月必要生活支出總計應為13,300元（計算
      式：1,000 +4,000+1,000+800+6,500＝13,300），此外債
      務人另有每月必要扶養支出費用4,500 元，是債務人每月
      最低生活支出暨扶養費用支出總額應為17,800元。
（四）綜上所述，聲請人每月生活必要支出加計扶養費之支出數
      額為17,800元，又聲請人目前月平均所得在扣除強制執行
      扣薪1/3 後約有21,566元（計算式：32,349×2/3 ＝21,5
      66），扣除聲請人每月必要支出及扶養費用後剩餘3,766
      元（計算式：21,566-17,800 ＝3,766 ）；又債務人於聲
      請狀載之債務總額為2,523,111 元，另依本院依職權函詢
      各債權銀行所能提出之協商條件回覆，僅銀行玉山商銀、
      花旗商銀、遠東商銀、中國信託表示願依最大債權銀行協
      商條件辦理、匯豐商銀則表示應駁回債務人之聲請，此外
      其他債權銀行皆未回覆（本院卷第40、65、78、81、83頁
      ）。又債務人之債務種類依財團法人金融聯合徵信中心及
      債務人所稱，除國泰世華商業銀行之2,082,000 元債權為
      有擔保外，餘皆為無擔保債權，暫不論有擔保之債務部分
      ，僅無擔保之債務總額約為441,111 元（計算式：2,523,
      1 11-2,082,000），以此債務衡量最大債權銀行提出之80
      期、0 ％利率計算，則每期應償還之金額為5,513 元，加
      以債務人尚有擔保之債務。綜上，債務人目前每月薪資扣
      除每月最低生活必要支出暨扶養費用後之僅餘3,766 元，
      勢必無法支付各債權銀行每期之協商金額，及非債權銀行
      之一般債務，故本件聲請人雖經95年前置協商、及98年個
      別協商等協商機制，仍無法接受上述協商方案，以致於嗣
      後毀諾等情應屬可採，堪認聲請人已有不能清償債務之情
      事甚明。
（五）此外，本件亦查無聲請人有消費者債務清理條例第6 條第
      3 項、第8 條或第46條各款所定駁回更生聲請之事由存在
      ，則聲請人聲請更生，洵屬有據，並依首揭規定命司法事
      務官進行本件更生程序，爰裁定如主文。
中    華    民    國    100   年     4    月    27    日
                        民事第二庭  法  官  高明德
備註1 ：關於更生方案之「認可」，本院必實際依聲請人之收入
        、資產狀況詳細評估，必認為公允始予認可，非依債權
        總額打折認定，請慎提更生方案。
備註2 ：依消費者債務清理條例第61條、第65條之規定：若債務
        人提出之更生方案未經債權人會議同意可決、亦未經法
        院裁定認可者，應開始「清算程序」。屆時債務人所有
        之全部財產均將「拍賣變價」分配予債權人；且法院得
        依利害關係人之聲請或依職權限制債務人之生活；債務
        人公私法上之資格或權利將受限，不得從事擔任某些職
        務或某些特定業務之從業人員、不得經營某些特定營業
        或為某些特定交易行為、或會喪失某些特定資格；而若
        查明債務人有消費者債務清理條例第133條、第134條各
        款所規定之情事（例如經查明債務人有因浪費、賭博或
        其他投機行為，致財產顯然減少、負擔過重債務；或普
        通債權人之分配額低於債務人聲請前二年可處分所得扣
        除自己及依法應受其扶養者所必要生活費用之數額），
        本院將為「不免責」之裁定。
以上正本證明與原本無異。
本件不得抗告。
民國100年4月29日下午5時公告裁定。
中    華    民    國    100   年     4    月    27    日
                                    書記官  崔青菁